臺灣高等法院臺中分院刑事判決　　　　 94年度上易字第938號
上　訴　人　臺灣彰化地方法院檢察署檢察官
被　　　告　丁○○
上列上訴人因被告竊盜案件，不服臺灣彰化地方法院94年度易字
第99號中華民國94年6月10日第一審判決 （起訴案號：臺灣彰化
地方法院檢察署93年度偵字第9277號），提起上訴，本院判決如
下：
    主 　　 文
上訴駁回。
    理  　　由
一、本件公訴人之公訴意旨略以：被告丁○○（以下簡稱為被告
    ）於民國（下同）九十三年十一月六日上午十時許，行經彰
    化縣彰化市○○里○○路○段一八五號騎樓前，見甲○○所
    有停放在該處之車牌號碼ＢＰ２－８８２號重型機車之鑰匙
    插在電門上未取下，且四下無人，竟臨時起意，基於意圖為
    自己不法之所有之犯意，發動引擎，騎走該機車而加以竊取
    得手，並留供己用。嗣於同年月二十二日下午三時五分許，
    適被告騎乘該竊得之機車，行經彰化市○○路與南郭路口時
    ，因行跡可疑，為巡邏員警查獲，因認被告涉有刑法第三百
    二十條條第一項之普通竊盜罪等情。
二、惟按犯罪事實應依證據認定之，無證據不得認定犯罪事實，
    又不能證明被告犯罪者，應諭知無罪之判決，此於刑事訴訟
    法第一百五十四條第二項、第三百零一條第一項分別定有明
    文。又刑事訴訟法上所謂認定犯罪事實之證據，係指足以認
    定被告確有犯罪行為之積極證據而言，該項證據自須適合於
    被告犯罪事實之認定，始得採為斷罪資料，最高法院亦著有
    二十九年上字第三一○五號判例可資參照。
三、本件公訴人指訴被告涉有上開竊盜犯行，主要係以：被告供
    承有於被查獲之時、地，騎乘上開機車，證人即被害人甲○
    ○於偵查中，亦曾證述機車遭竊時，其有看到竊賊之身材，
    竊賊也有回頭看其一眼，應是被告沒錯等語，以及被害人甲
    ○○失竊機車之事實，復有贓物認領保管單一紙、失竊機車
    及查獲照片九張與車輛車牌失竊作業查獲車輛認可資料一紙
    附卷可憑等情，為其主要依據。
四、訊據本案被告固坦承確曾於前揭時、地騎乘車牌號碼ＢＰ２
    －８８２號重型機車被警查獲乙情不諱，惟堅決否認涉有竊
    盜犯行，辯稱：該機車係伊友人丙○○向伊借錢而暫交予伊
    保管以作擔保，伊未竊盜等語。
五、經查：
（一）本案被害人甲○○雖曾於檢察官訊問時，以被害人之身分
      指訴：「．．．．．．我於被偷五分鐘前還有用該車，我
      將鑰匙插在機車上，上樓去拿東西，我下樓時有看到一個
      人經過我的機車，後來又回頭將機車騎走」、「應該是當
      天被移送那一位沒錯，我有看到他的身材，他也回頭看我
      一眼」、「當天他也穿白色外套，臉應該是他，我在警察
      局有看到他本人」等語。但因其上開指訴未經具結，經原
      審法院以證人之身分傳喚並實施交互詰問結果，被害人甲
      ○○於原審法院，已以證人之身分結證稱：其機車失竊時
      ，鑰匙確實插在機車上，腳踏板及置物箱內亦確實分別有
      書包一個及大衛杜夫香菸一條，且其於偵查中並未明確證
      述被告是竊賊，而是說「疑似」，因為其發現竊賊時竊賊
      已騎在機車上，只看到背影，竊賊當時雖有回頭，但印象
      中只記得竊賊不修邊幅，好像有留鬍子，至於是否為庭上
      二人（即被告及證人丙○○）之任一人，其無法確定，亦
      無法從渠等二人之背影確認竊賊是何人等語。依據本案被
      害人甲○○於原審法院以證人身分所為之證詞，及其在警
      訊筆錄中並未指認被告為竊嫌，以及在警、偵訊中亦未見
      有提供他人與被告同時接受指認各情，本院認被害人甲○
      ○先後不同之指、證，以其於原審法院以證人身分所為之
      證詞為可採信，尚難因被害人甲○○曾於偵查中曾為上開
      指訴，即據以認定被告即係行竊上開車輛之人。
（二）又本案被告在警訊中雖然供稱：是綽號「阿源」之人向其
      借款新台幣（下同）二千元之後，交付上開機車質押，當
      時有綽號「三傑」之男子在場，其只知「阿源」住在彰化
      莿桐腳附近等語。但檢察官並未對被告再為偵訊。後經檢
      察官提起公訴，於原審法院準備程序，被告已辯稱：交付
      機車向其質押借貸二千元之男子，係丙○○等語。經原審
      法院於準備程序提訊當時因案已被羈押之證人丙○○，其
      已坦承確有此事。復經原審法院於審理期日實施交互詰問
      ，證人丙○○再證述：「有（偷ＢＰ２－８８２號重型機
      車），時間、地點我已經忘記了，大約上午，那條路我不
      會講，大概在八卦山，我那時腳踏板上有放書包，置物箱
      有大衛杜夫香煙一條還沒拆，我沒有看到有人出來，那時
      九十三年十一月那時我有留鬍鬚」、「他鑰匙插在機車上
      」、「我牽去他（指被告）跟他借錢，大概一、二千元」
      、「．．．．．．後來他（指被告）被抓到之後，我有去
      他那邊，才跟他講實話，跟他說不好意思」、「（我和被
      告）不是很熟，他不知道這部機車是否我的．．．．．．
      」、「是（偵卷第十三頁照片所攝機車）」、「（之前在
      警訊供述有使用此輛機車行搶）是（實在），我那時偷機
      車是要騎著玩，後來臨時起意去行搶」等情。而就證人丙
      ○○所證：行竊時，上開機車放置有書包、香煙，及機車
      鑰匙係插在機車上等事，已經被害人甲○○在原審法院審
      理時證述無誤。另外，關於證人丙○○前於九十四年三月
      十日另案經警訊問時，坦承竊取此輛機車，並於行竊之後
      ，於同日（即九十三年十一月六日）早上，騎乘此輛機車
      在彰化市○○路二○八巷與民族路三一五巷巷口向一名婦
      女行搶金項鍊部分，經警查證結果，被害人楊李快已於九
      十四年三月十七日到警局指認證人丙○○上開搶奪犯行無
      誤，此情亦有被害人楊李快上開警訊筆錄附於本院卷宗可
      憑。雖被害人楊李快無法指認證人丙○○行搶時所騎乘機
      車之顏色、廠牌、及車牌號碼，但其遭搶時間、地點、及
      被搶財物，與證人丙○○所供相符；其遭搶當日，亦係本
      案被害人甲○○失竊上開機車之日。本案證人丙○○既復
      能明確證述：其行竊機車時，上開機車放置有書包、香煙
      ，及機車鑰匙係插在機車上等事實；且其上開搶奪犯行，
      亦係經其主動供述，警方才尋訪查知，如謂證人丙○○願
      無中生有，自甘被訴搶奪重罪以迴護被告之竊盜犯行，此
      亦與情理有違；徵之上情，證人丙○○之上開證詞，應屬
      可信。
（三）復經檢察官於本院審理時，再次詰問證人丙○○，其亦再
      證述上情，且證稱其住所即係在彰化市莿桐腳附近。參酌
      上情，本院認被告上開辯解應屬可信。雖證人丙○○於本
      院審理時，否認其有「阿源」之綽號。但依據被告於警訊
      及審理時之供述，其與證人丙○○並非熟捻，「阿源」之
      綽號亦係同行綽號「三傑」之男子（真實姓名與地址均不
      詳）所告知。綽號「三傑」之男子與證人丙○○以贓車要
      向被告質押借貸，非無隱匿證人丙○○真實身分之可能，
      上開綽號不符之情，尚難採為認定被告所辯不實，進而認
      定其有公訴人所指訴上開竊盜犯行之確切證據。
六、綜上所述，本案尚無積極證據足以證明被告有公訴人所指訴
    之竊盜犯行。原審判決以被告之犯罪不能證明，乃依據刑事
    訴訟法第三百零一條條第一項之規定，為被告無罪之判決，
    並說明被告是否明知贓車而收受，因非起訴犯罪事實所及，
    故不為審酌之理由，核無不合。公訴人上訴意旨雖以：被害
    人甲○○在偵查中之指訴並無顯有不可信之情形，得採為證
    據，另外，原審判決並未查明丙○○之綽號是否「阿源」，
    是否住在彰化市莿桐腳附近，且未查明綽號「三傑」男子之
    真實姓名並傳喚作證，對丙○○所證搶奪犯行亦未調閱資料
    查證，且證人丙○○曾因竊盜犯行經法院判刑，本案上開竊
    案發生日期又在上開科刑判決審理期日之前，證人丙○○是
    否明瞭法律裁判上一罪之規定，而不實供認犯罪，以使被告
    得脫免刑責，原審判決疏未調查有所不當等情詞，上訴指摘
    原審判決被告無罪不當。惟本案被害人甲○○在偵查中之指
    訴是否具有證據能力，此與其上開指訴及後來在審理中之證
    詞何者可信，係屬兩事。就此部分，原審判決已敘明何以認
    定被害人甲○○在審理中之證詞為可採信之理由。另證人丙
    ○○之住所係在彰化市莿桐腳附近，已據上開證人證述在卷
    ；至其綽號並非「阿源」部分，尚難採為認定被告所辯不實
    ，進而認定其有公訴人所指訴上開竊盜犯行之確切證據，亦
    經本院說明所上所示。至於綽號「三傑」男子之真實姓名與
    地址，被告已稱不知，卷內亦無此部分資料，原審及本院自
    均無從傳喚，因被告並無自證無罪之義務，自不能以其無法
    提供綽號「三傑」男子之真實姓名與地址，以供傳喚調查，
    即認定其所辯不實，進而認定其有公訴人所指訴上開竊盜犯
    行。又證人丙○○是否明瞭法律裁判上一罪之規定，而不實
    供認犯罪，已屬臆測，且觀其在原審法院所證：「（之前在
    警訊供述有使用此輛機車行搶）是（實在），我那時偷機車
    是要騎著玩，後來臨時起意去行搶」等語，謂證人丙○○願
    無中生有，自甘被訴搶奪重罪以迴護被告之竊盜犯行，此亦
    與情理有違。綜上說明，本院認公訴人之上訴為無理由，應
    予駁回。
七、據上論斷，應依刑事訴訟法第三百六十八條，判決如主文。
本案經檢察官乙○○到庭執行職務。
中　　華　　民　　國　　94　　年　　9　　月　　21   　日
              刑事第三庭  審判長法　官　江　錫　麟
              　　　　　　　　　法　官　胡　忠　文
              　　　　　　　　　法　官　廖　柏　基
上列正本證明與原本無異。
不得上訴。
　　　　　　　　　　　　　　　　書記官　詹　錫　朋
中　　華　　民　　國　　94　　年　　9 　　月　　22　　日
　　　　　　　　　　　　　　　　　　　　　　　　　　　Ｒ
